【裁判字號】    99,易,377
【裁判日期】    990614
【裁判案由】    恐嚇等
【裁判全文】
臺灣桃園地方法院刑事判決               99年度易字第377號
公  訴  人  臺灣桃園地方法院檢察署檢察官
被      告  甲○○
上列被告因恐嚇等案件，經檢察官聲請簡易判決處刑（98年度偵
字第26732 號），本院就被告被訴恐嚇及預備放火部分改依通常
程序審理，判決如下：
    主  文
甲○○被訴恐嚇及預備放火部分均無罪。
    理  由
一、聲請簡易判決處刑意旨略以：被告甲○○基於放火燒燬現有
    人所在之建築物及恐嚇之犯意，於98年11月9 日駕車攜帶柴
    油2 桶、刀子2 把、打火機1 只等物，前往和寶公司廠區，
    對該公司守衛乙○○表示「我只剩一個人，死一死不要緊」
    等語，使乙○○心生恐懼，致生危害於安全，因認被告另涉
    犯刑法第173 條第4 項、第1 項之預備放火燒燬現有人所在
    建築物及同法第305 條恐嚇等罪嫌。
二、按犯罪事實應依證據認定之，無證據不得認定犯罪事實；不
    能證明被告犯罪或其行為不罰者應諭知無罪之判決，刑事訴
    訟法第154 條第2 項、第301 條第1 項分別定有明文。事實
    之認定，應憑證據，如未能發現相當證據，或證據不足以證
    明，自不能以推測或擬制之方法，以為裁判基礎；認定不利
    於被告之事實，須依積極證據，苟積極證據不足為不利於被
    告事實認定時，即應為有利於被告之認定，更不必有何有利
    之證據；認定犯罪事實，所憑之證據，無論直接或間接證據
    ，其為訴訟上之證明，須於通常一般之人均不致於有所懷疑
    ，而得確信其為真實之程度者，始得據之為有罪之認定，倘
    其證明尚未達到此一程度，而有合理性懷疑之存在時，即無
    從為有罪之認定（最高法院40年臺上字第86號、30年上字第
    816 號、76年台上字第4986號判例要旨參照）。
三、檢察官認被告涉有上開犯行，無非係以被告之供述、證人乙○○、丙○○之證述、現場照片及扣案柴油、刀子、打火機
    等物品為其主要論據。惟被告於警詢、偵查及本院審理時均
    堅決否認有預備放火之犯行，辯稱：打火機是伊抽煙要用的
    ，刀子是殺魚用的，柴油是伊去大陸之前就放在車上的，放
    了二十幾天了，案發當天伊載柴油是想要到海邊將伊及車子
    一起燒掉，伊不是要去和寶公司放火，伊是在不知不覺中開
    到和寶公司等語。
四、本件被告確有攜帶柴油、打火機等物品進入和寶公司廠區乙
    情，為被告所是認，並有現場照片及扣案柴油、打火機可佐
    ，堪認為真。然攜帶柴油與打火機並非法所不許，且攜帶之
    原因亦不一而足，是本件被告是否構成預備燒燬現有人所在
    之建築物罪，其所應審究者厥為被告是否有利用所攜帶之柴
    油與打火機在和寶公司放火之主觀犯意。經查，被告於警詢
    、偵查及本院審理時既均堅詞否認有至和寶公司放火之意，
    自難僅因被告攜帶柴油及打火機進入和寶公司即率予推論被
    告有放火之意，且參酌被告於警詢時供稱：柴油是9 月27日
    為了工作（加堆高機）所需，打火機是抽煙用的等語，及於
    偵查中供稱：打火機是伊要抽煙用的，伊忘記柴油係何時購
    買，也不知道為何要買柴油，但柴油是伊在10月21日去大陸
    之前放在車上的，放二十幾天了等語，被告就打火機之用途
    係抽煙所用一節前後供述一致，且無違情悖理之處，自應對
    被告為有利之認定，而被告針對柴油已置放車上二十餘天一
    情，於內勤檢察官及承辦檢察官訊問時均為一致之陳述，堪
    認所述非虛，是被告並非於駕車闖入和寶公司當日始購買柴
    油之事實，已可認定，稽此，被告所攜帶之柴油既非當日始
    購買，而係早已放置車內多時，則被告攜帶柴油進入和寶公
    司是否即為預備放火之行為，更難以遽論。又被告於本院審
    理時雖供稱案發當日其有利用車上之柴油將自己及汽車燒掉
    之念頭，然此亦僅能證明被告有自焚之意而已，尚難證明被
    告存有放火燒燬和寶公司之建築物或其他財物之犯意。而被
    告辯稱其因妻兒離家，致有輕生之念頭，始購買柴油欲用以
    結束自己之生命等情，並無違常悖理之處，且由其受此打擊
    致生輕生之念，且於案發當時又因飲酒而明顯酒醉（呼氣酒
    精濃度高達每公升1.02毫克）等情況觀之，其所稱因精神恍
    惚而誤闖和寶公司一節，可能性極高，自難僅因其有開車進
    入和寶公司之舉動，即認定其必有至和寶公司放火之決意。
    至被告就購買柴油之時間、原因，前後供述雖非全然一致，
    但本件既乏其他積極證據證明被告確有放火燒燬和寶公司之
    建築物或其他財物之主觀犯意存在，尚不得僅因被告該部分
    之供述有所不一，即憑以推論被告具有放火之故意。
五、又被告自承曾向和寶公司警衛人員表示「我只剩下一個人，
    死一死不要緊」等語，核與證人丙○○證述之情節一致，堪
    認屬實，但細稽被告所述內容實僅論及其個人尋死之念頭，
    並無隻字片語提及將對警衛人員乙○○之生命、身體、自由
    、財產等法益施加危害，或提及將對和寶公司廠區施加不法
    破壞手段等內容，而乙○○於警詢時不僅未證述其有遭被告
    出言恐嚇而心生畏懼致生危害於安全之情節，且參酌乙○○
    於警詢時證稱：伊趨前質問被告時，看見刀子放在副駕駛座
    等語，益徵被告並無持刀恐嚇乙○○之舉動，酌上各情，尚
    難僅因被告曾陳述「我只剩下一個人，死一死不要緊」，及
    車上副駕駛座置放刀子等情節，即遽以恐嚇之罪責相繩。
六、檢察官雖聲請傳喚證人乙○○、丙○○用以證明被告於98年
    11月8 日即有預備放火之意，然被告主觀上是否有預備放火
    之故意，實為其內心之想法，乙○○、丙○○顯無法證明被
    告心中是否有預備放火之意。況被告於98年11月8 日是否曾
    攜帶柴油至和寶公司，及當日是否有預備放火之意，與被告
    於同年月9 日至和寶公司時有無預備放火之意，尚乏相當之
    關連性，是上開證人並無傳喚之必要，併予敘明。
七、綜上論述，本件公訴意旨所憑事證尚無從形成被告此部分有
    罪論斷之確信，此外，復查無其他積極事證足以證明被告確
    有預備放火燒燬現有人所在建築物及恐嚇之犯行，自屬不能
    證明其犯罪，揆諸首揭法條、判例要旨及說明，此部分應為
    無罪之諭知。
八、此部分檢察官原聲請以簡易判決處刑，惟經本院認有刑事訴
    訟法第451 條之1 第4 項但書第3 款所定之情形，依同法第
    452 條之規定，爰改依通常程序審判之。而被告所涉酒後駕
    車及無故侵入他人建築物附連圍繞之土地罪部分，業經本院
    另以簡易判決處刑，均末此敘明。
據上論斷，應依刑事訴訟法第452 條、第301 條第1 項，判決如
主文。
本案經檢察官潘怡華到庭執行職務。
中    華    民    國    99    年    6     月    14    日
                  刑事第十二庭  法  官  魏于傑
以上正本證明與原本無異。
如不服本判決應於收受判決後10日內向本院提出上訴書狀，並應
敘述具體理由。其未敘述上訴理由者，應於上訴期間屆滿後20日
內向本院補提理由書( 均須按他造當事人之人數附繕本) 「切勿
逕送上級法院」。
                                書記官  劉乙錡
中    華    民    國    99    年    6     月    21    日

司法院資訊處製作；財團法人民間司法改革基金會備份。
